【裁判字號】    99,交聲,384
【裁判日期】    990929
【裁判案由】    違反道路交通管理處罰條例聲明異議
【裁判全文】
臺灣花蓮地方法院交通事件裁定         99年度交聲字第384號
原處分機關  交通部公路總局臺北區監理所花蓮監理站
異  議  人
即受處分人  甲○○
上列異議人即受處分人因違反道路交通管理處罰條例案件，對於
交通部公路總局臺北區監理所花蓮監理站民國99年 8月17日所為
之處分（原處分案號：花監違字第裁44-Z9E000615號）聲明異議
，本院裁定如下：
    主  文
異議駁回。
    理  由
一、原處分意旨略以：異議人即受處分人甲○○駕駛車牌號碼77
    31－NZ號自小客車，於民國99年7月24日凌晨5時54分左右，
    在國道五號北上42公里處，為警依雷射測速槍測得其車速11
    7公里/小時，該處限速90公里/小時，超速27公里/小時，有
    「汽車行駛高速公路速度超過規定最高速限（20公里以上未
    滿40公里）」之違規，爰依道路交通管理處罰條例第33條第
    1項第1款裁處罰鍰新臺幣（下同）3,500 元，並依同條例第
    63條第1項第1款規定，記違規點數1點等語。
二、異議人經本院合法傳喚未到庭，有送達證書乙份附卷可核（
    見本院卷第14頁），而其聲明異議狀之意旨略以：當日我的
    車速明明很慢，員警測得之車速可能是其他車輛，且我的車
    有隔熱紙，偵測可能錯誤，況員警也沒有照片云云。
三、按汽車行駛高速公路，應依速限標誌指示，高速公路及快速
    公路交通管制規則第5條第1項前段定有明文；汽車行駛於高
    速公路、快速公路或設站管制之道路，不遵使用限制、禁止
    、行車管制及管理事項之管制規則而其行車速度超過規定之
    最高速限者，處汽車駕駛人新臺幣3,000元以上6,000元以下
    罰鍰，並記違規點數1點，道路交通管理處罰條例第33條第1
    項第 1款、第63條第1項第1款分別定有明文；違規車種為小
    型車，行駛高速公路行車速度超過規定之最高速限20公里以
    上未滿40公里，並於應到案期限內繳納或到案聽候裁決者，
    最低金額罰鍰為 3,500元，違反道路交通管理事件統一裁罰
    基準表亦有明定。
四、經查：
(一)異議人駕駛車牌號碼7731-NZ號自小客車，於民國99年7月24
    日凌晨 5時54分左右，在國道五號北上42公里處，經警舉發
    以雷射測速槍測定行速117公里/小時，而行駛於速限90公里
    /小時路段，已超速 27公里，嗣原處分機關依道路交通管理
    處罰條例第33條第1項第1款裁處罰鍰 3,500元，並依同條例
    第63條第 1項第1款記違規點數1點，有上開通知單、裁決書
    各乙份在卷可按。
(二)證人即舉發員警高閒武於99年 9月23日本院調查中結證稱：
    案發當日，我們執勤之時間為99年 7月24日凌晨4點至8點，
    地點是整個國道五號，蘇澳到頭城都是我們的轄線，而執勤
    的內容凡是交通違規，不論車輛或行人，我們都會執行；當
    時，我們找一個違規情形較多的點，那個點就是國道五號北
    向42公里處，執行測速違規的取締工作，也就是拿測速器對
    北上車輛做測速，而我們是隨機選上異議人的車輛，看測速
    表發現超速，就將異議人攔下來；測速儀器之光束是對準異
    議人車輛的車頭，所以即使車窗有裝隔熱紙，也不會影響測
    速的結果；我們偵測異議人車輛速度時，他前面跟旁邊都沒
    有其它車輛，因為當時是清晨 5點多，我們轄線那時候的車
    輛很少，且儀器是雷射光，點對點的反射，再計算其速度，
    況測速的過程很快，是一瞬間的速度，所以不可能偵測到異
    議人以外之車輛；異議人被攔停後，我們告知他超速，他有
    承認開比較快，且態度還不錯等語（見本院卷第20至22頁）
    。證人即另一舉發員警徐崇敏於99年 9月23日本院調查中結
    證稱：案發時我與高閒武一同執勤，從凌晨4點到8點的巡邏
    勤務，我們都有穿著警察制服及反光背心；我擔任交通警察
    差不多 4年，使用雷射測速槍也大約3、4年，幾乎每天上班
    都會用，所以我對該儀器非常熟悉；案發時，異議人前面、
    旁邊都沒有車，只有他一台，而雷射槍是點對點，對準這台
    就是這台，所以沒有誤差等語（見本院卷第23至24頁）。又
    證人高閒武、徐崇敏所使用之雷射測速儀為廠牌： LTI、型
    號： ULTRALYTE 100LR、器號：UX009054、最大雷射光功率
    ：50.0之125HZ 非照相式雷射測速槍，每年均依規定送請經
    濟部標準檢驗局檢驗合格，該次檢定合格單號碼為J0GB0000
    000 ，其合法性及適用性均符合檢驗及使用規範；雷射測速
    槍是以雷射光束（不見光）直接瞄準行進中之車輛，而雷射
    所激發出來的光，其光子大小及運動方向皆相同，因此每個
    光束的頻率都相等，再加上一束束緊密排列，彼此間分毫不
    差地互相平行，使整個光束發射至極遠處亦不會散開來；當
    員警發現有疑似違規超速之車輛時，即以儀器瞄準該車進行
    偵測採證，而儀器不能同時取得 1台以上車輛之行駛速率，
    是為「單點單台」之測速方式；儀器偵測之數據係以光速回
    傳，而光速係目前速度換算之最快單位，測速時間僅需約0.
    3 秒，故不受其他車輛行進之影響；車窗玻璃縱有黏貼隔熱
    紙，然儀器非以玻璃窗為偵測點，故不影響偵測結果；非照
    相式雷射測速槍無影像攝取之功能，然有測速儀顯示窗顯示
    之速率數據，得作為直接證據供閱覽，有內政部警政署國道
    公路警察局第九警察隊99年8月4日公警九交字第0990971260
    號函、雷射測速儀檢定合格證書各乙份在卷可稽（見本院卷
    第7、8頁）。又雷射測速槍結構包括測速儀顯示窗、板機（
    另名雷射光波發射鈕或鎖定控制鈕）、雷射光波發射鏡、雷
    射光波接收鏡及輔助觀景窗等，而測速儀顯示窗上方可顯示
    所瞄準偵測車輛之行車速度，下方會顯示操作人員手持儀器
    所站位置面對偵測來車之直線距離，亦即測距，又輔助觀景
    窗設置有折射鏡，可看見所瞄準車輛之輔助紅色光點，確保
    偵測目標之準確性，亦得觀看偵測目標之即時行車速度，有
    雷射測速槍外觀、結構及操作示範等照片 6張附卷可參（見
    本院卷第28至30頁）。又案發地點於凌晨5、6時許，行經之
    車輛稀少，道路狀況則為直線，而證人高閒武、徐崇敏測速
    位置係在避車彎處，不影響交通往來，且案發地點附近設有
    最高速限90公里之標誌，有現場照片 7張在卷可考（見本院
    卷第31至34頁）。又本院勘驗案發時之存證錄音檔後發現：
    異議人在舉發員警告知超速乙情後，僅希望員警勸導勿開單
    ，然對自己之違規行為並不爭執，更承認自己係為趕去機場
    所致，並承諾以後會慢慢駕駛等情，有勘驗筆錄乙份在卷可
    佐（見本院卷第38頁）。可知證人高閒武、徐崇敏所使用之
    雷射測速儀經年度檢定為合格，而偵測時係對準車頭，不受
    隔熱紙影響，且案發時異議人車輛之前面及旁邊無其他車輛
    ，路況為直線，雷射測速儀之光束不會散開，偵測時間僅約
    0.3 秒，採「單點單台」之測速方式，亦有測距顯示及輔助
    觀景窗可鎖定偵測目標，是雷射測速儀具準確性，所測到之
    速度採證值具公信力，況異議人經攔停後亦承認當時之行車
    速度較快，從而異議人案發時確有超速駕駛之行為無誤。
(三)執勤員警基於設備、人力、經費等現實狀況之考量，未必均
    有具照相、錄影功能之雷達測速槍得供使用，且考量交通違
    規行為多屬迅速、稍縱即逝及不可回復等特性，舉發機關或
    原處分機關若能提出更多之法定證據方法，諸如其他人證、
    書證、物證等證據資料，以供司法審查之交通法庭加以判斷
    該交通違規行為之存否，自屬允當，並不以提出採證照片、
    錄影為唯一之證據方法。又交通警員製單舉發違反道路交通
    管理處罰條例所列之違規行為，係公務員基於職務上權力，
    依法就特定之具體事件所為具公法上效果之單方行政行為，
    基於公務員為公法上行為具有公信力之原則，該行政處分當
    可被推定為真正，本此公信原則，立法者乃賦予行政機關制
    定違反道路交通事件統一裁罰標準及處理細則，使執勤警員
    得當機處分以達其維護交通秩序、安全之行政目的。職故，
    本案既經兩位證人到庭具結證述屬實，且有上開書證、物證
    為據，則異議人徒以本案未有照相採證乙詞置辯，並無理由
    。
五、綜上，異議人駕駛自小客車有前揭違規超速之行為，堪予認
    定，從而原處分機關依道路交通管理處罰條例第33條第 1項
    第1款、第63條第1項第1款規定，裁處異議人罰鍰3,500元，
    並記違規點數 1點，核無違誤，異議人之異議無理由，應予
    駁回。
六、據上論斷，應依道路交通案件處理辦法第19條，裁定如主文
    。
中    華    民    國    99    年    9     月    29    日
                  交通法庭      法  官  曹庭毓
上列正本證明與原本無異。
如對本裁定不服，應於送達後5 日內，向本院提出抗告狀（應抄
附繕本）。
中    華    民    國    99    年    9     月    30    日
                                書記官

司法院資訊處製作；財團法人民間司法改革基金會備份。
